【裁判字號】    97,簡上,40
【裁判日期】    971007
【裁判案由】    清償借款
【裁判全文】
臺灣士林地方法院民事判決              97年度簡上字第40號
上  訴  人  甲○○
訴訟代理人  彭國能律師
複代理人    章修璇律師
被上訴人    丁○○
訴訟代理人  丙○○
上列當事人間請求清償借款事件，上訴人對於中華民國97年2 月
4 日本院士林簡易庭97年度士簡字第33號第一審判決提起上訴，
被上訴人並為起訴聲明之減縮，本院於97年9 月23日言詞辯論終
結，判決如下：
    主      文
上訴駁回。
原判決主文第一項所命上訴人給付減縮為上訴人於被上訴人就乙
○○之財產強制執行無效果時，應給付被上訴人新臺幣伍拾萬元
及自民國八十六年四月十六日起至清償日止，按年息百分之五計
算之利息。
第二審訴訟費用新臺幣捌仟壹佰元由上訴人負擔。
    事實及理由
壹、程序方面
一、按訴狀送達後，原告不得將原訴變更或追加，但擴張或減縮
    應受判決事項之聲明者，不在此限。民事訴訟法第255 條第
    1 項第3 款定有明文。又第二審為訴之變更或追加，非經他
    造同意，不得為之。但第255 條第1 項第2 款至第6 款之情
    形，不在此限。民事訴訟法第446 條第1 項定有明文。此規
    定依同法第436 條之1 第3 項為簡易第二審訴訟程序所準用
    。查，本件被上訴人原起訴請求：上訴人於被上訴人就乙○
    ○之財產強制執行無效果時，應給付被上訴人新臺幣（下同
    ）50萬元，及自86年4 月15日起至清償日止，按年息5%計算
    之利息。嗣於本院第二審程序中，減縮其聲明為：上訴人於
    被上訴人就乙○○之財產強制執行無效果時，應給付被上訴
    人50萬元，及自86年4 月16日起至清償日止，按年息5%計算
    之利息。核其性質僅屬減縮應受判決事項之聲明，按諸上揭
    規定，自應准許之。
貳、實體方面
一、被上訴人起訴主張：訴外人乙○○於86年3 月15日向伊借款
    50萬元（下稱系爭債務），約定應於同年4 月15日償還，乙
    ○○並簽發該期日同額支票乙紙交付伊持有。詎乙○○竟聲
    稱無款可清償，並請求伊勿將支票提出交換。經伊聯繫上訴
    人確認後，為免使乙○○留下退票紀錄，遂將支票取回。然
    迭經催討，不獲清償。而上訴人為乙○○之父，親口向伊承
    諾願就系爭債務負保證責任，為此，依保證責任法律關係提
    起本訴。並聲明：上訴人於被上訴人就乙○○之財產強制執
    行無效果時，應給付被上訴人50萬元，及自86年4 月15日起
    至清償日止，按年息5%計算之利息。上訴人則以：被上訴人
    就其與乙○○之系爭債務，憑空捏造出乙○○於86年間簽發
    支票調現時，上訴人曾表示願意在50萬元範圍內，負保證責
    任云云。被上訴人此段陳述，顯已違反經驗法則。系爭債務
    發生時，乙○○是一個成年人在外經商，因故與被上訴人有
    金錢往來，其間往來詳情，上訴人從未介入，何來言明願負
    保證責任之承諾。若有，則應由被上訴人舉證以明之，不應
    以父子關係據以推論捏言。如法律上，被上訴人既不能舉證
    證明上訴人有願保證之承諾，在毫無證據之前提下，遽而起
    訴請求上訴人擔負保證人責任，依法不應准許等語置辯。
二、原審對於被上訴人之請求，判決被上訴人全部勝訴，並依職
    權為假執行宣告，經上訴人全部聲明不服，並上訴聲明：(一)
    原判決廢棄；(二)被上訴人在第一審之訴駁回。被上訴人於第
    二審答辯聲明：求為判決駁回上訴。並減縮起訴聲明：上訴
    人於被上訴人就乙○○之財產強制執行無效果時，應給付被
    上訴人50萬元，及自86年4 月16日起至清償日止，按年息5%
    計算之利息。
三、本件經本院整理並協議簡化爭執點如下：
  甲、兩造所不爭執之事項：
    (一)上訴人之子乙○○曾向被上訴人借款50萬元。
    (二)被上訴人曾以本院97年度執字第11286 號執行事件執行乙
      ○○之財產。經執行結果：因債務人乙○○無財產可供執
      行，致未能執行，而經本院發給債權憑證。
  乙、兩造所爭執之事項：
      乙○○與被上訴人間所存在之系爭債務，上訴人是否為系
      爭債務之保證人？
四、茲就兩造上開協議簡化爭點，析述如下：
    查被上訴人主張：上訴人同意就系爭債務擔任保證人等語，
    核與證人即被上訴人律師事務所之助理姜鈴玉於原審97年1
    月23日言詞辯論結證稱：「乙○○於86年間，曾向杜律師（
    即被上訴人）借錢，借50萬元。杜律師表明，係因為甲○○
    為其好友，故當時有叫我撥電話給甲○○，杜律師有向甲○
    ○告知此事，甲○○有表明願意擔任保證人，如果乙○○沒
    還錢，甲○○將來會負責。... 」（詳如原審卷第33-34 頁
    ）；復與乙○○（即同案被告）於原審同日陳稱：「當時證
    人姜鈴玉在場」「被上訴人與我父親即上訴人很熟沒錯」（
    詳如原審卷第34頁）；再參酌證人姜鈴玉復於本院97年5 月
    13日準備程序時結證稱：「當時是乙○○先打電話來，後來
    下午乙○○來的時候，被上訴人叫我進他的辦公室，叫我拿
    支票給被上訴人開票，並同時叫我打電話給上訴人，電話打
    通後，是由被上訴人直接與上訴人通電話，當時我站在旁邊
    聽到二人之對話，被上訴人向上訴人講，你兒子來借錢說生
    意上周轉要用的。被上訴人有告知上訴人說，我跟你兒子不
    熟，衝著你的關係我借錢給乙○○，而上訴人說借他沒關係
    ，他不還我負責。」（詳如本院卷第45-46 頁）等內容大致
    相符。是依證人結證內容及審酌乙○○之陳述內容可知，被
    上訴人因與上訴人十分熟識，故上訴人之子乙○○向被上訴
    人借錢時，被上訴人礙於上訴人情面，並以電話確認上訴人
    願就系爭債務擔任保證人一事後，方借款予乙○○。是以被
    上訴人主張上訴人同意就系爭債務擔任保證人一事，應屬有
    據。又上訴人雖指陳：被上訴人於其96年11月30日之起訴狀
    內自陳：「上訴人口頭承諾保證時因無第三人在場，．．．
    」（詳如原審卷第5 頁），而抗辯稱證人姜鈴玉結證內容不
    可採等語。然查，證人姜鈴玉於上訴人就系爭債務願擔任保
    證人，當時確實在場一事，業如上述，則被上訴人於起訴狀
    縱有誤寫，自不影響證人之證詞，上訴人此部分之抗辯，自
    不足採。
五、從而，被上訴人依保證之法律關係，請求上訴人給付如主文
    第2 項所示之款項及利息，為有理由，應予准許。則原審判
    命上訴人如數給付（減縮部分除外），並為假執行之宣告，
    核無違誤。上訴意旨指摘原判決不當，求予廢棄改判，為無
    理由，應予駁回。另被上訴人於本院就其利息之請求既有減
    縮，爰將原判決主文第1 項，宣示如主文第2 項所示。又，
    本件第二審訴訟費用額確定為8,100 元，並應由上訴人負擔
    。
六、又「未於準備程序主張之事項，除該事項為法院應依職權調
    查或不甚延滯訴訟，或因不可歸責於當事人之事由不能於準
    備程序提出，或依其他情形顯失公平者外，於準備程序後行
    言詞辯論時，不得主張之」。民事訴訟法第276 條第1 項定
    有明文。上訴人於原審審理時及本院先後於97年4 月3 日、
    15日、24日及5 月13日行準備程序時，上訴人均未向本院提
    出傳訊證人陳正磊及乙○○之請求，而遲至97年5 月30日於
    準備程序終結後始以書狀提出上揭請求。經查，該事項原非
    法院應依職權調查之事項，且上訴人並未依同規定第2 項釋
    明該傳訊證人不甚延滯訴訟，或有何因不可歸責於其本人之
    事由致不能於準備程序中提出，本件亦無顯失公平之情形。
    是以本院依上開規定，不許上訴人之上揭請求，併此敘明。
七、本件判決基礎已臻明確，兩造其餘爭執事項及所提出之攻擊
    防禦方法暨訴訟資料，經核與判決基礎不生影響，爰不一一
    論駁，併予敘明。
八、據上論結，本件上訴為無理由，依民事訴訟法第436 條之1
    第3 項、第449 條第1 項、第78條、第87條第1 項，判決如
    主文。
中    華    民    國    97    年    10    月    7     日
                  民事第二庭  審判長法  官  俞慧君
                                    法  官  古振暉
                                    法  官  陳梅欽
以上正本證明與原本無異。
本件判決不得上訴。
中    華    民    國    97    年    10    月    14    日
                                    書記官  高郁婷


司法院資訊處製作；財團法人民間司法改革基金會備份。
